臺灣高雄地方法院刑事判決　　　　　　　　　　　　八十九年度易字第四九七號
　　公　訴　人　臺灣高雄地方法院檢察署檢察官
　　被　　　告　乙○○
　　選任辯護人　陳廷棟
右列被告因傷害等案件，經檢察官提起公訴（八十七年度偵字第三五六二號），本院
判決如左：
    主  文
乙○○傷害人之身體，處拘役參拾日，如易科罰金，以佰元折算壹日。
    事  實
一、、乙○○係高雄市○○區○○街五六四巷二三號「鼎山高大百貨大樓公寓大廈管
    理委員會」主任委員（以下簡稱鼎山高大百貨大樓），明知該大樓地下二層為高
    殿育樂股份有限公司所有（以下簡稱高殿公司），自八十二年間起，由甲○○有
    償承租該樓層，並利用該樓層所劃定停車位對外出租，藉收取租金賴以維生。詎
    乙○○在得知前任委員會對甲○○提出竊佔罪等告訴後一仍無法終止、解決甲○○對該大樓停車位之承租權，竟私自決意不再循法律途徑以求解決，而於八十七
    牟一月三十一日，以鼎山高大百貨大樓管理委員會名羲，出具敬告各車主之通知
    ，表示「甲○○為非法出租者，請各車主注意，近期本管委會決定將停車場收回
    自行管理。若有意承租者，請向管理員登記承租，以本大樓住戶優先承租」，繼
    之再於八十七年二月七日以鼎山高大百貨大樓管理委員會名義，在大樓張貼「管
    委會‧‧‧今已合法收回停車場，以後若需租車位，請至中庭管理員處登記承租
    ，近期將設管制車輛進出關卡，二十四小時監控」，「前向甲○○承租者，管委
    會不承認」等公告，並於八十七年二月九日上午九時許招來垣祥鐵工廠老闆丙○○，欲擅自將已做好之鐵門及柵欄加以組裝在該地下樓之停車場出入口，用以管
    制車輛之進出，而使甲○○不能再收受租金，適丙○○所駕駛載有上開鐵門及柵
    欄之小貨車卡在一樓入口處進退不得時，甲○○見狀乃上前阻止渠等入內組裝，
    並手持相機欲拍照存證，乙○○為此與甲○○發生口角爭執，並萌傷害及妨害甲○○行使權利之犯意，出手朝甲○○左眼揮打而施以強暴手段，致甲○○因而受
    有左眼間挫傷血腫四Ⅹ三公分之傷害，而妨害甲○○行使其承租權。
二、案經甲○○訴由臺灣高雄地方法院檢察署檢察官偵查起訴。
    理  由
一、訊據被告乙○○對於右揭時地，以鼎山高大百貨大樓主任委員之名義雇用鐵工師
    傅組裝鐵門及柵欄管制進出，並因之與告訴人甲○○發生口爭執，及出手去摭掩
    甲○○拍照之事實不諱，惟矢口否認有何傷害及妨害告訴人行使權利之犯行，辯
    稱：地下二樓是防空避難室兼停車空間，應屬全體區分所有權人共有，更不得變
    更作為他種用途使用，且管理委員會依法有使用權及管理權，故依高殿公司戊○○所出具之委託書及住戶開會決議收回才加以收回管理，只收管理費，沒有向車
    主收取租金，設鐵門柵欄僅係基於安全考量，便於檢查停車證，因甲○○無故要
    拍我，所以用手去摭掩，沒有要傷害及妨害甲○○行使其權利云云。經查，（一
    ）右揭事實迭據告訴人於偵查中及本院審理時指訴綦詳，而是時被告與告訴人確
    曾因與被告雇工前來組裝鐵門及柵欄遭告訴人阻止一事發生口角爭執，彼此間之
    氣氛甚不愉快，且周遭有多人圍觀，於爭執過後警員曾據報至現場處理等節，亦
    經證人即垣祥鐵工廠負責人丙○○、該大樓住戶己○○，及警員利文貴於本院審
    理時證述明確，並有文雄醫院出具之告訴人左眼間挫傷血腫四Ⅹ三公分之診斷證
    明書一紙，及卷附二幀二月九日之現場照片上，確有載有鐵門及柵欄之垣祥鐵工
    廠小貨車停於該大樓一樓往地下樓進出口處乙情可稽，是是時苟非被告與告訴人
    間已因組裝鐵門及柵欄一事起爭執，且被告並進而有肢體之衝突，衡情周遭當不
    致有多人好奇加以圍觀及報警前來處理之理；況再酌以被告亦自承有伸手加以摭
    擋告告訴人拍照等語觀之，益徵告訴人指稱是時持相機欲拍照存證，遭被告出手
    打傷其左眼等語尚非子虛，應可採信。（二）雖被告仍以前開情詞置辯，惟系爭
    之鼎山高大百貨大樓地下二層連同一樓出口處管理室係屬高殿育樂股份有限公司
    所有（以下簡稱高殿公司），並自八十二年一月一日起至八十三年六月三十日止
    ，出租了告訴人甲○○，由告訴人在該處管理收益，後高殿公司與告訴人間就該
    租賃成為不定期租賃致無法收回自行管理收益，嗣於八十六年間因該大樓之管理
    委員會以告訴人甲○○管理不當為由，要求高殿公司收回管理，是高殿公司負責
    人戊○○乃於八十六年六月三日出具委託書就系爭地下二層停車場管理權限全權
    委由該委員會處理，而該大樓管理委員會之前任主任委員丁○○並於八十六年六
    月十三日向臺灣高雄地方法院檢察署提起甲○○竊佔等之告訴後經不起訴處分確
    定等節，業據告訴人甲○○及證人戊○○同陳在卷，並有該系爭大樓地下二層租
    賃契約書、八十六年度偵字第一四五四二號被告甲○○被訴竊佔等案件之不起訴
    處書、戊○○出具之委託書各一紙在卷可稽，而被告既自陳自七十八年間起即居
    住於該大樓，並曾承租車位，及自八十六年六月三日接替丁○○擔任該大樓管理
    委員會之主任委員之職務迄今，且亦知高殿公司負責人戊○○曾出具委託書，委
    由大樓管理委員會全權處理地下二層管理權之事項，是告訴人對於該大樓地下二
    層仍有承租權，可加以出租收益乙事，被告自難諉為不知。（三）又鼎山高大百
    貨大樓管理委員會八十七年一月十一日之管委會會議，僅係決議地下停車場被非
    法占用乙節應設法收回，及張貼如事實欄所載之公告，有該管委會之會議紀錄、
    一月三十一日及二月七日之公告各一紙在卷可參；而前開證人戊○○所出具之八
    十六年六月三日之委託書內容，亦從未書明被告得侵害告訴人之承租權，此徵以
    戊○○於偵查中及本院審理中證述：「（問：高市○○區○○街五六九巷二三號
    地下二樓所有權屬誰？）高殿育樂公司向總安建設購買，該大樓住戶並未有地下
  二樓的所有權，該大樓現已為不定期租賃，甲○○仍繼續郵寄租金」（偵查卷八
    十七年三月六日訊問筆錄）「管理委員會認為他們管不好，但因我與甲○○間有
    租賃關係，如管委會認有任何意見應直接對他（指甲○○），所謂收回，並不是
    將房子要回來交給管委會」（八十七年三月二十三日訊問筆錄）「該大樓是我們
    買下來的，我們買下時就將地下二樓租給甲○○了，後來是在大樓委員會表示住
    戶說甲○○管理的不好希望我們能將地下二樓收回來由管委會自行管理的情形下
    我才寫這張委任書的，但那時我及管委會也知道這是收不回來的，乙○○當時也
    知道是收不回來的」等語，並提出高雄市新興地政事務所建物測量成果圖，建物
    登記謄本、高雄市政府工務局使用執照及上開租賃契約書各一份為憑，則縱認被
    告確係依該大樓管委會之決議及戊○○之委託，而出面收回地下二層之管理權，
    然亦應循正當管道以為解決方為合法；況公寓大廈管理條例係於八十四年六月二
    十八日公布實施時，始就公寓大廈共用部分不得獨立供做專有部分為規範，而系
    爭大樓早於該條例公布生效前之七十七年十二月十九即已完成建物之登記，並於
    八十二年一月一日與告訴人簽訂地下二層含一樓出口處管理室之租賃契約，有卷
    附前開之建物登記謄本及租賃契約書各一份可按，則依該條例第四十二條第二項
    之規定本條例施行前己取得建造執照之公寓大廈得不受第七條各款不得為約定專
    用部分之限制，是告訴人依法仍保有該大樓之承租權至為明確，然被告竟對之視
    若無睹，一味以己力，恣意妨害告訴人權利之行使，並於告訴人加以阻制施工之
    小貨車進入地下層停車場，並欲拍照存證時，即以不法之腕力加以阻撓，並致告
    訴人受有上開之傷勢，其謂無妨害告訴人行使其權利之主觀犯意，孰人能信；再
    者該大樓之車位承租人沈吉清、陳成及鄭進中因被告之上開作為而未再將租金交
    付甲○○，亦經渠等於偵查證述屬實，益徵被告之辯解，顯係飾卸之詞，不足採
    信，事證明確，其犯行堪予認定。
二、核被告所為，係犯刑法第二百七十七條第一項之普通傷害罪及同法第三百零四條
    第一項之強制罪。被告係以犯強制罪為目的而其方法另犯普通傷害罪，故所犯二
    罪間，有方法目的之牽連關係，應依刑法第五十五條後段規定從一重之普通傷害
    罪處斷。爰審酌被告就居住之大樓地下二層管理權與告訴人生有糾紛一事，竟不
    知以理性解決，圖以暴力方式，出手傷害及妨害告訴人行使其權利，所為非是，
    且犯後否認犯行，及告訴人所受之傷勢等一切情狀，量處如主文所示之刑，並諭
    知易科罰金折算標準。又刑法第四十一條業已於九十年一月十日修正公布，並於
    九十年一月十二日生效，依其修正內容為犯最重本刑為五年以下有期徒刑以下之
    刑之罪，而受六個月以下有期徒刑或拘役之宣告，因身體、教育、職業、家庭之
    關係或其他正當事由，執行顯有困難者，得以一元以上三元以下折算一日，得易
    科罰金；另易科罰金之事項應依新法即裁判時之法律而無刑法第二條第一項但書
    之適用，亦經最高法院二十四年七月總會決議在案，是就被告宣告之刑乃依新法
    併以諭知易科罰金之折算標準，附此敘明。
據上論斷，應依刑事訴訟法第二百九十九條第一項前段，刑法第二條第一項前段、第
二百七十七條第一項、第三百零四條第一項、第五十五條、修正後第四十一條第一項
前段，罰金罰鍰提高標準條例第一條前段、第二條，判決如主文。
中      華      民      國     九十一    年      三      月   二十九    日
                                  臺灣高雄地方法院刑事第三庭
                                      法    官  柯彩燕
右正本證明與原本無異。
如不服本判決，應於判決送達後十日內，向本院提出上訴狀。
                                書記官    楊真芬
中    華    民    國      九十一      年      四      月      一      日
